最高法院刑事判決　　　　　　　　　　　　　　　八十六年度台上字第六八五三號
　　上　訴　人　甲○○
　　選任辯護人　楊光華律師
右上訴人因違反麻醉藥品管理條例等罪案件，不服台灣高等法院台中分院中華民國八
十六年八月二十日第二審判決（八十六年度上訴字第四二二號，起訴案號：台灣台中
地方法院檢察署八十四年度偵字第一二一○二號），提起上訴，本院判決如左：
    主  文
原判決關於非法販賣化學合成麻醉藥品部分撤銷，發回台灣高等法院台中分院。
其他上訴駁回。
    理  由
一發回（即非法販賣化學合成麻醉藥品）部分：
本件原判決認定上訴人甲○○於民國八十三年間，犯非法吸用化學合成麻醉藥品罪，
經台灣台中地方法院判處有期徒刑三月確定，於八十四年五月十七日執行完畢，仍不
思悔改，復意圖營利，基於概括之犯意，於八十四年七月二十二日，意圖販賣而非法
持有化學合成麻醉藥品安非他命二中包（驗後重二二‧六五一二克），至台中縣豐原
市○○街九二巷二之二號廖玉絹住處，擬以新台幣（下同）二萬元之價格，非法販賣
予廖玉絹，於尚未完成交易之際，適警至上址搜索，上訴人即將該等安非他命交廖玉
絹藏放其浴室地磚下，為警查獲扣案。復於八十六年三月間，以三萬元價格，非法販
賣安非他命一兩予黑金都。繼於同年五月十五日下午六時二十分，先以電話與黑金都
洽妥再以三萬元之價格，非法販賣與安非他命一兩，於同日下午九時三十分許，帶
安非他命二大包、一中包及二十九小包（驗後重分別為三五‧八七四七克、三‧七○
七二克、二一‧一○二二克）至台北市○○路○段一○四巷四號，擬將其中一兩交付
黑金都時，為警查獲並扣得上開安非他命等情，因而撤銷第一審關於此部分之科刑判
決，改判論上訴人以連續非法販賣化學合成麻醉藥品（累犯）罪，處有期徒刑伍年
月，安非他命貳大包、中包及貳拾玖小包（驗後計重捌拾點伍克）沒收，
固非無見。惟查：(一)販賣化學合成麻醉藥品罪，並不以販入之後復行賣出為構成要件
，苟以營利為目的將化學合成麻醉藥品購入或將之賣出，有一於此，其犯罪即經完成
，均不得視為未遂，本院著有二十五年非字第一二三號判例足資參照。原判決理由一
說明上訴人係以四萬五千元之價格，向綽號「阿森」之男子，販入前開二大包、一中
包及二十九小包安非他命，再以電話與黑金都洽定擬以一兩三萬元之價格出售與黑金
都，而於帶上開安非他命擬交付黑金都時，當場為警查獲。復說明上訴人每兩進價
為二萬七千七百五十元，而以每兩三萬元之價格售出，其主觀上顯有營利之意圖等語
。揆諸上開判例意旨，上訴人既以營利為目的，販入安非他命，雖於交付所販賣之安
非他命予黑金都時，即為警查獲，仍應論以既遂犯。原判決就此部分論以未遂犯，適
用法則殊有未當。(二)麻醉藥品管理條例第十三條之一第二項第二款意圖販賣而非法持
有化學合成麻醉藥品罪，須以販賣以外之原因而取得安非他命後始起意意圖販賣始克
成立。原判決僅於事實欄認定上訴人意圖販賣而非法持有安非他命二中包（驗後重二
二‧六五一二克），擬以二萬元之價格販賣予廖玉絹，於尚未完成交易之際，適警搜
索而查獲等情，然未明白認定上訴人究如何取該二中包安非他命，理由欄復未說明其
憑據，就此部分遽予論處上訴人意圖販賣而非法持有化學合成麻醉藥品罪，尚嫌速斷
。(三)有罪之判決書應記載事實，刑事訴訟法第三百零八條定有明文。所謂事實不僅指
犯罪之行為而言，即犯罪之時、日、處所、結果等與論罪科刑有關之事項，亦應依法
認定予以明確之記載。原判決事實欄認定上訴人於八十六年三月間，以三萬元之價格
，非法販賣安非他命一兩予黑金都，但究於何處販賣，並未明白認定，難謂適法。(四)
科刑之判決書，對於犯罪事實必須詳加認定，而後於理由內明其認定犯罪事實所憑
之證據，及其認定之理由，方足以資論罪科刑，其所載事實理由與其所宣告之主文，
尤必相互一致。原判決事實欄認定警方計查獲上訴人所有安非他命二大包、三中包及
二十九小包，判決主文且均諭知沒收，但理由二卻僅說明：「扣案之上開安非他命二
中包係違禁物，依法宣告沒收之。」對其餘之安非他命應否宣告沒收，則未據說明，
難謂無事實、主文與理由矛盾之違法。以上或為上訴意旨所指摘，或為本院得依職權
調查之事項，應認就此部分有發回更審之原因。
二駁回（即轉讓禁藥）部分：
查第三審上訴書狀，應述上訴之理由，其未述者，得於提起上訴後十日內補提理
由書於原審法院，已逾上述期間，而於第三審法院未判決前仍未提出上訴理由書狀者
，第三審法院應以判決駁回之，刑事訴訟法第三百八十二條第一項、第三百九十五條
後段規定甚明。本件上訴人甲○○被訴明知為禁藥而轉讓（藥事法第八十三條第一項
）部分，不服原審判決，於民國八十六年九月九日提起上訴，並未述理由，迄今逾
期已久，於本院未判決前仍未提出，依上開規定其此部分之上訴自非合法，應予駁回
。
據上論結，應依刑事訴訟法第三百九十七條、第四百零一條、第三百九十五條後段，
判決如主文。
中      華      民      國    八十六    年      十一    月      廿一    日
                              最高法院刑事第二庭
                                  審判長法官  施  文  仁
                                        法官  陳  炳  煌
                                        法官  張  淳  淙
                                        法官  洪  文  章
                                        法官  林  錦  芳
      右正本證明與原本無異
                                              書  記  官
中      華      民      國    八十六    年      十一    月              日
